【裁判字號】    99,交聲,2825
【裁判日期】    991115
【裁判案由】    聲明異議
【裁判全文】
臺灣臺中地方法院交通事件裁定        99年度交聲字第2825號
原處分機關  交通部公路總局臺中區監理所
異議人即受  甲○○
處分人
上列受處分人因違反道路交通管理處罰條例案件，對於交通部
公路總局臺中區監理所中華民國99年6月18日所為之處分（中監
違字第裁60－Ｚ00000000號裁決書），聲明異議，本院裁定如下
：
    主    文
原處分撤銷。
甲○○汽車駕駛人，駕駛執照業經吊銷、註銷仍駕駛小型車，處
罰鍰新臺幣玖仟元。
    理  由
一、異議人即受處分人甲○○(下稱受處分人)聲明異議意旨略以
    ：伊開車違規，固應罰無照駕駛，但伊係開車違規，應與機
    車無關，吊銷機車駕照是否為雙重處分，請求法院給予公平
    處分云云。
二、交通部公路總局臺中區監理所(下稱原處分機關)陳述意見略
    以：受處分人甲○○駕駛車牌號碼Ａ六─二一七六號自用小
    客貨車，於民國九十九年六月三日二十三時許，在國道三號
    北上七十二公里處，因「駕駛吊銷期間駕車（禁駛）」之違
    規，經內政部警政署國道公路警察局第六隊員警以公警局交
    字第Ｚ00000000號違反道路交通管理事件通知單，
    依違反道路交通管理處罰條例第二十一條第一項第四款規定
    舉發。經核受處分人汽車駕籍紀錄，本所遂於九十九年六月
    十八日以中監違字第裁六０－Ｚ00000000號裁決書
    ，改依違反道路交通管理處罰條例第二十一條第一項第五款
    規定，裁處受處分人罰鍰新臺幣（下同）九千元，並吊銷機
    車駕駛執照、一年內禁考等語。
三、按汽車駕駛人，駕駛執照業經吊銷、註銷仍駕駛小型車或機
    器腳踏車者，處六千元以上一萬二千元以下罰鍰，並當場禁
    止其駕駛，道路交通管理處罰條例第二十一條第一項第四款
    定有明文。經查，本件受處分人原領有普通小型車駕駛執照
    ，嗣經吊銷，期間自九十五年十一月二十四日起至九十六年
    十一月二十三日止，迄未再考領；受處分人原亦領有重型機
    車駕駛執照，嗣經吊扣，期間自九十八年十月十三日起至九
    十九年十月十二日止等節，有汽車、機車駕照基本資料、交
    通部公路總局臺中區監理所彰化監理站九十九年八月二十五
    日中監彰字第○九九○○二二○三六號函、九十九年十月五
    日中監彰字第○九九○○二五三八二號函、彰化縣警察局彰
    警交字第I00000000號舉發違反道路交通管理事件
    通知單、臺中市警察局中市警交字第GE0000000號舉
    發違反道路交通管理事件通知單等件在卷可稽，已足認定。
    又受處分人嗣於九十九年六月三日晚上十一時許，即普通小
    型車駕駛執照業經吊銷後，且重型機車駕駛執照業經吊扣期
    間，復駕駛車牌號碼Ａ六─二一七六號自用一般小客貨車，
    行經國道三號高速公路北上七十二公里處路口，經警當場舉
    發之事實，為受處分人所不爭，且有舉發違反道路交通管理
    事件通知單可憑，堪以認定。
四、道路交通安全規則第五十三條雖就汽車駕駛執照區分為小型
    車、大貨車、大客車、聯結車、輕型機車及重型機車駕駛執
    照等，並於小型車以上駕駛執照再區分普通及職業部分，惟
    其係為應我我國車輛分類所為之區分，各類駕駛執照應考資
    格雖有一同之經歷需求，但其考驗及格，獲准駕車行駛道路
    之權利則為一致。且有關違反前述條例相規定致須接受吊銷
    駕駛執照處分者，意謂其違規行為對道路交通秩序之維持及
    道路交通安全已生較大之影響，故前述條例第六十八條規定
    吊銷其持有各級車類之駕駛執照，以限制其繼續駕車行駛道
    路之權利，其係屬駕駛行為之限制，並不因所持駕駛執照種
    類不同而有所差異，故前述條例第六十八條所指「吊銷其持
    有各級車類之駕駛執照」，除係指前述規則第五十三條分類
    所指之駕駛執照外，亦包括同規則第六十一條所准予駕駛較
    低級車類之駕駛資格，此經交通部以九十三年八月十日交路
    字第○九三○○○八二二七號函釋在案。此外，汽車駕駛人
    於普通重型機車駕照吊扣期間，且自用小客車駕照經吊銷後
    ，仍駕駛自用小客車者，係以道路交通管理處罰條例第二十
    一條第一項第四款規定處罰之，亦經交通部以九十八年十月
    二十三日交路字第○九八○○五四二一五號函釋在案。至違
    反道路交通管理事件統一裁罰標準及處理細則第七十條固規
    定：「汽車駕駛人違規記點資料，汽車、機車應分別處理，
    並分別執行吊扣、吊銷其駕駛執照處分。」等語，另交通部
    六十二年四月六日交路（六二）字第二六一０六號函固認「
    汽車駕駛人受吊扣或吊銷駕駛執照處分時，吊扣或吊銷其持
    有各級車類之駕駛執照，不包括機器腳踏車駕駛執照在內。
    」等語。惟違反道路交通管理事件統一裁罰標準及處理細則
    第七十條規定，係指汽車駕駛人「違規記點資料」，汽車、
    機車應分別處理，並分別「執行」吊扣、吊銷其駕駛執照處
    分，該規定要非道路交通管理處罰條例第六十八條所指「吊
    銷其持有各級車類之駕駛執照」之特別規定。又交通部六十
    二年四月六日交路（六二）字第二六一０六號函，既與道路
    交通管理處罰條例第六十八條所指「吊銷其持有各級車類之
    駕駛執照」之規定不符，亦與交通部近來之九十三年八月十
    日交路字第○九三○○○八二二七號函及九十八年十月二十
    三日交路字第○九八○○五四二一五號函釋意旨不符，亦為
    本院所不採。
五、綜上所述，受處分人於駕駛執照業經吊銷、註銷後仍駕駛小
    型車之違規事實，既堪認定，且依據上開說明，本件受處分
    人所為係違反道路交通管理處罰條例第二十一條第一項第四
    款之規定，原處分機關誤為違反同條例第二十一條第一項第
    五款之規定而據以裁罰，尚有違誤。是本件受處分人聲明異
    議雖無理由，惟原處分既有上述不當之處，自應由本院將原
    處分撤銷，以受處分人有違反同條例第二十一條第一項第四
    款汽車駕駛人，駕駛執照業經吊銷、註銷仍駕駛小型車或機
    器腳踏車之違規行為，並依據違反道路交通管理事件統一裁
    罰基準表規定，另裁定如主文第二項所示，以資適法。
據上論斷，應依道路交通管理處罰條例第八十七條第二項、道路
交通案件處理辦法第十九條前段，裁定如主文。
中    華    民    國    99    年    11    月    15    日
                      交通法庭  法  官  江奇峰
上正本證明與原本無異。
如不服本裁定應於送達後五日內向本院提出抗告狀。
                                書記官  江慧貞
中    華    民    國    99    年    11    月    15    日

司法院資訊處製作；財團法人民間司法改革基金會備份。
